臺灣臺中地方法院刑事判決　　　　　　　　　　　九十三年度沙簡上字第四號
　　上　訴　人
　　即　被　告　甲○○
右上訴人因竊盜案件，不服本院沙鹿簡易庭九十三年度沙簡字第四五二號中華民國九
十三年七月十六日第一審簡易判決（聲請案號：臺灣臺中地方法院檢察署九十三年度
偵字第一０一五四號），提起上訴，本院管轄之第二審合議庭判決如左：
    主  文
上訴駁回。
    事  實
一、甲○○前於民國八十七年間因違反麻醉藥品管理條例案件，經本院於八十七年二
    月二十四日判處有期刑六月確定，復於八十九年間因違反電信法案件，經本院判
    處有期徒刑四月，經臺灣高等法院臺中分院駁回上訴，於八十九年七月十日判決
    確定。二者定應執行之刑為有期徒刑八月，嗣於八十九年十二月十六日執行完畢
    ，仍不知悔改。其與林明助（另由檢察官移送本院併案審理）共同意圖為自己不
    法之所有，於民國九十三年五月二十八日晚間八時三十五分許，由林明助騎乘車
    牌號碼ＩＺＯ─０二八號機車搭載甲○○，行經臺中縣清水鎮○○路廿四之二號
    興琍鐵工廠前，見該工廠所有工型鐵一支（重約一百五十公斤，價值新臺幣三千
    六百元）放置該處，即將之竊取搬至機車腳踏板上載走，得手後欲變賣侔利。旋
    於同日晚間八時四十分許在臺中縣清水鎮○○路與港口路口為警查獲，並扣得上
    開竊得之工型鐵一支（業經發還興琍鐵工廠廠長乙○○）。
二、案經臺中縣警察局清水分局報告臺灣臺中地方法院檢察署檢察官偵查後聲請簡易
    判決處刑。
    理  由
一、訊據上訴人即被告甲○○對上開事實迭於警詢時、偵查中及本院準備程序及審理
    中坦承不諱，核與共同被告林明助於警詢時及偵查中供述情節相符，復經證人即
    興琍鐵工廠廠長乙○○於警詢時證述明確，復有贓物認領保管收據一紙、被告及
    共同被告林明助騎乘之車牌號碼ＩＺＯ─０二八號機車照片一幀在卷可參。本件
    事證已臻明確，被告之犯行堪以認定。
二、核被告所為，係犯刑法第三百二十條第一項之竊盜罪。被告前於八十七年間因違
    反麻醉藥品管理條例案件，經本院於八十七年二月二十四日判處有期刑六月確定
    ，復於八十九年間因違反電信法案件，經本院判處有期徒刑四月，經臺灣高等法
    院臺中分院駁回上訴，於八十九年七月十日判決確定。二者定應執行之刑為有期
    徒刑八月，嗣於八十九年十二月十六日執行完畢，有臺灣高等法院被告全國前案
    紀錄表各一件在卷可稽，其受有期徒刑執行完畢後，五年以內再犯本案有期徒刑
    以上之罪，為累犯，應依刑法第四十七條規定加重其刑。原審依刑事訴訟法第四
    百四十九條第一項前段、第四百五十四條第二項，刑法第二十八條（原審判決漏
    載）、第三百二十條第一項、第四十七條、第四十一條第一項前段，罰金罰鍰提
    高標準條例第一條前段、第二條，判處被告有期徒刑三月，如易科罰金，以三百
    元折算一日，其認事用法及量刑均無不當，被告具狀提起上訴陳稱：其只是因共
    同被告林明助之指使幫忙抬贓物，並非竊盜之共同正犯，而竊得物品價值甚微，
    復於警詢時、偵查中自白犯罪，請求酌減其刑云云。復審理中稱且其患有精神疾
    病云云，並提出全民健康保險證明卡影本一份為據。惟查：被告迭於警詢時、偵
    查中及本院審理中均供認其與共同被告林明助行竊之事實，已如前述，其具狀稱
    僅係幫忙抬贓物云云，顯屬無據。被告雖另辯以其患有精神疾病云云，然按刑法
    上之所謂精神耗弱，係指行為時之精神，對於外界事務之判斷力，較之普通人之
    平均程度顯然減退者而言。又犯罪行為人精神是否耗弱，固屬醫學上精神病科之
    專門學問，非有專門精神病醫學研究之人，予以診察鑑定，不易判斷。但精神耗
    弱，仍屬於行為有責性之判斷範圍，其認定應由法院依職權為之，不得視為一種
    單純之醫學或心理學上概念，進而以此概念代替法院之判斷，故雖經醫學專家鑑
    定行為人之精神狀態，提供某種概念，亦不過作為法院判斷之資料而已，法院非
    不得綜合全部調查所得資料以判斷行為人於行為時有無精神耗弱之情事，並非必
    須有待於精神病科之醫學鑑定，始得據為裁判之基礎（最高法院八十八年度臺上
    字第九三○號、八十五年度臺上字第六○七一號判決、二十五年度上字第二三二
    四號判例意旨參照）。查被告因患器質性精神病一節，固有其提出之全民健康保
    險卡影本一份在卷可稽。而被告就其行竊過程迭於警詢時、偵查中及本審理中供
    述甚明，復與共同被告林明助所供互核相符，復於本院審理中供稱當天由共同被
    告林明助騎機車，是林明助要求其幫忙一起搬這些鋼鐵，搬到機車上，要搬去賣
    ，但要賣給哪一家其不知道等語，復供稱當日係共同被告林明助打電話要其一起
    去逛逛，二人行經鐵工廠，共同被告林明助看到有鐵塊放在外面，就提議拿一支
    去賣，其表示不要，但林某說沒關係，後來其勉強同意去搬鋼鐵，搬到共同被告
    林明助的機車腳踏板上，後來沒賣成，因騎不到一百公尺就被查獲，當天的情形
    其均記得，當天是共同被告林明助提議的；對於前往竊取一事其很清楚，其承認
    有竊盜，但其係初犯等語。被告就共同被告林明助如何提議，如何與其謀議，嗣
    其勉強同意參與行竊，竊後旋為警查獲等過程記憶甚詳，且亦自承對於前往竊取
    其很清楚等語，足證被告於行為時之精神狀態顯然甚為清醒、正常，並無何精神
    耗弱或心神喪失之異常情形至為明顯，自無減免刑責之理。本件上訴即無理由，
    應予駁回。
據上論斷，應依刑事訴訟法第四百五十五條之一第三項、第三百六十八條，判決如主
文。
中      華      民      國      九十三      年      九   月    三十    日
                                臺灣臺中地方法院刑事第十四庭
                                    審判長法  官  楊  真  明
                                          法  官  劉  逸  成
                         法  官  陳      葳
右正本證明與原本無異。
本件不得上訴。
                                          書記官
中      華      民      國      九十三      年      九   月    三十    日
附錄法條
刑法第三百二十條第一項：
意圖為自己或第三人不法之所有，而竊取他人之動產者，為竊盜罪，處五年以下有期
徒刑、拘役或五百元以下罰金。
